臺灣臺東地方法院刑事判決　　　　　　　　100年度易字第3號
公　訴　人　臺灣臺東地方法院檢察署檢察官
被　　　告　甲○○
上列被告因違反毒品危害防制條例案件，經檢察官提起公訴（99
年度毒偵字第429號），本院判決如下：
    主  文
甲○○施用第二級毒品，累犯，處有期徒刑肆月，如易科罰金，
以新臺幣壹仟元折算壹日。
被訴於民國99年11月15日施用第二級毒品之部分，無罪。
    犯罪事實
一、甲○○前於89年間因犯毒品危害防治條例案件，經本院以89
    年度訴字第126號判處有期徒刑8月緩刑5年確定，復於同年
    間，再因竊盜案件，經本院以89年度易字第328號判處有期
    徒刑9月確定，因其於緩刑前犯他罪，而在緩刑期內受有期
    徒刑以上刑之宣告，經本院撤銷緩刑，上揭二罪嗣經本院以
    91年度聲字第290號裁定應執行有期徒刑1年4月確定；89年
    間又因違反毒品危害防制條例案件，經本院以90年度訴字第
    117號判處有期徒刑4年確定，上開三罪復經本院以92年度聲
    字第142號裁定應執行有期徒刑5年2月確定，於95年4月26日
    縮刑期滿假釋出監，假釋期間併付保護管束，惟上開假釋嗣
    後經撤銷，復因96年減刑，將上開三罪以97年度聲減字第11
    1號裁定減為應執行有期徒刑4年7月，仍應執行殘刑有期徒
    刑7月又9日，並於98年10月28日縮刑期滿執行完畢（構成累
    犯）。又於89年間因施用第二級毒品案件，經本院以89年度
    毒聲字第197號裁定觀察、勒戒後，因認無繼續施用傾向，
    於89年5月19日釋放出所，並由臺灣臺東地方法院檢察署檢
    察官於同日以89年度毒偵字第208號為不起訴處分確定，復
    於95年間因施用第二級毒品，經本院以95年度毒聲字第103
    號裁定觀察、勒戒後，因認有繼續施用傾向，再經本院以96
    年度毒聲字第63號裁定強制戒治後，於97年5月9日停止處分
    出監，並經臺灣臺東地方法院檢察署檢察官以97年度戒毒偵
    字第23、24號為不起訴處分確定。詎其不知悔改，於99年11
    月22日13時39分往前推算96小時內，在不詳時間、地點以將
    第二級毒品甲基安非他命置於玻璃球內用火燒烤吸食煙氣之
    方式，施用第二級毒甲基品安非他命1次。嗣因臺東縣警察
    局臺東分局於同日偵辦甲○○竊盜案件時，經其同意下採集
    尿液送鑑定，竟呈現甲基安非他命及安非他命陽性反應，而
    查知上情。
二、案經臺東縣警察局臺東分局報告臺東地方法院檢察署檢察官
    偵查起訴。
    理  由
壹、有罪部份：
一、證據能力部分：按被告以外之人於審判外之言詞或書面陳述
    （即學理上所稱之「傳聞證據」），除法律有規定者外，不
    得作為證據（即學理上所稱之「傳聞法則」）。刑事訴訟法
    第159條第1項固有明文。惟按被告以外之人於審判外之陳述
    ，雖不符刑事訴訟法第159條之1至之4之規定，而經當事人
    於審判程序同意作為證據，法院審酌該言詞陳述或書面陳述
    作成時之情況，認為適當者，亦得為證據；當事人、代理人
    或辯護人於法院調查證據時，知有第159條第1項不得為證據
    之情形，而未於言詞辯論終結前聲明異議者，視為有前項之
    同意，刑事訴訟法第159條之5定有明文。查本案以下所引用
    之被告以外之人於審判外之陳述，被告甲○○於本院審理程
    序中表示同意作為本案證據使用，且迄於言詞辯論終結前，
    亦未就本院所調查之證據資料主張有刑事訴訟法第159條第1
    項不得為證據之情形，本院審酌該證據作成之情況，認均無
    不適當情事，依刑事訴訟法第159條之5第2項之規定，均有
    證據能力，合先敘明。
二、實體部分：
(一)上揭犯罪事實業據被告甲○○於本院審理時坦承不諱，復有
    臺東縣警察局臺東分局99年度偵辦毒品案件嫌疑尿液採集代
    碼對照表、慈濟大學濫用藥物檢驗中心檢驗總表、刑案現場
    平面圖各1紙、97年度戒毒偵字第23、24號不起訴處分書及
    刑案資料查註紀錄表各1份等附卷可稽，足認被告上開自白
    與事實相符，堪可採信。次按甲基安非他命為毒品危害防
    制條例第2條第2項第2款所明定之第二級毒品，而毒品施用
    後於尿液中可檢出之時間，受施用劑量及頻率、施用方式、
    飲水量之多寡、個人體質及其代謝情況等因素影響，因個案
    而異，一般可檢出之時間，甲基安非他命為1至5天，此有行
    政院衛生署管制藥品管理局92年7月23日管檢字第092000560
    9號函在卷可參，綜上所述，本案事證明確，被告犯行堪可
    認定，應依法論科。
(二)按毒品危害防制條例第20條、第23條將施用毒品之刑事處遇
    程序，區分為「初犯」及「5年內再犯」、「5年後再犯」。
    依其立法理由之說明：「初犯」，經觀察、勒戒或強制戒治
    後，應為不起訴處分或不付審理之裁定；經觀察、勒戒或強
    制戒治執行完畢釋放後，「5年內再犯」者，因其再犯率甚
    高，原實施之觀察、勒戒及強制戒治既已無法收其實效，爰
    依法追訴或裁定交付審理。至於經觀察、勒戒或強制戒治執
    行完畢釋放後，「5年後再犯」者，前所實施之觀察、勒戒
    或強制戒治已足以遮斷其施用毒品之毒癮，為期自新及協助
    其斷除毒癮，仍適用「初犯」規定，先經觀察、勒戒或強制
    戒治之程序。從而依修正後之規定，僅限於「初犯」及「5
    年後再犯」二種情形，始應先經觀察、勒戒或強制戒治程序
    。倘被告於5年內已再犯，經依法追訴處罰，縱其第3次（或
    第3次以上）再度施用毒品之時間，在初犯經觀察、勒戒或
    強制戒治執行完畢釋放5年以後，已不合於「5年後再犯」之
    規定，且因已於「5年內再犯」，顯見其再犯率甚高，原實
    施觀察、勒戒或強制戒治，已無法收其實效，即應依該條例
    第10條處罰（最高法院95年第7次刑事庭會議決議、最高法
    院96年台非字第119號判決意旨均參照）。查被告前於民國
    89年間因施用毒品案件，經本院以89年度毒聲字第197號裁
    定送觀察、勒戒後，因認無繼續施用毒品之傾向，於89年5
    月19日執行完畢釋放出所，並由臺灣臺東地方法院檢察署檢
    察官以89年度毒偵字第208號為不起訴處分確定，復於95年
    間因施用毒品案件，經本院以95年度毒聲字第103號裁定觀
    察、勒戒後，因認有繼續施用傾向，再經本院以96年度毒聲
    字第63號裁定強制戒治後，於97年5月9日停止處分出監，並
    經臺灣臺東地方法院檢察署檢察官以97年度戒毒偵字第23、
    24號為不起訴處分確定等情，有臺灣高等法院被告前案紀錄
    表附卷可憑，是被告係於前揭觀察勒戒執行完畢釋放5年後
    ，再犯本件施用第二級毒品之罪，參諸上揭說明，已無再經
    觀察勒戒或強制戒治之必要，自應依法逕予追訴處罰，公訴
    人提起公訴，於法並無不合，本院自應依法論科。
(三)核被告就犯罪事實欄第一點所示犯行，係犯毒品危害防制條
    例第10條第2項之施用第二級毒品罪。被告為供己施用而持
    有第二級毒品甲基安非他命之低度行為，為其施用之高度行
    為所吸收，不另論罪。又被告有如上揭犯罪事實所載之論罪
    科刑及執行情形，此有臺灣高等法院被告前案紀錄表附卷可
    憑，其受有期徒刑之執行完畢後，5年以內故意再犯法定刑
    為有期徒刑之罪，為累犯，應依刑法第47條第1項規定加重
    其刑。爰審酌被告明知甲基安非他命為政府管制之毒品，非
    經許可不得施用，屢觸法網而不知悛悔，復再施用第二級毒
    品，足見其自制力薄弱，顯見其無戒絕之決心，守法意識淡
    薄，惟念其施用毒品乃戕害自己身心健康，尚未危及他人，
    犯後於本案審理程序中皆坦承犯行之態度及其高中畢業之智
    識程度、生活狀況（從事塑膠壓出，月收入約3萬5、6千元
    ，離婚，有二名年幼子女）等一切情狀，量處如主文所示之
    刑，併諭知易科罰金之折算標準。至被告用以施用甲基安非
    他命所使用之玻璃球吸食器，雖係被告所有且供施用甲基安
    非他命所用之物，然已遭被告丟棄，業據被告陳明在卷（見
    本院卷第65頁），復未扣案，其沒收與否對於預防犯罪及公
    共利益或公共安全之維護，並無絕對影響，為免將來執行困
    難，爰不另為沒收之諭知。
貳、無罪部分：
一、公訴意旨另以：被告甲○○於民國99年11月15日12時許，在
    臺東縣臺東市○○路路邊某處，在綽號「大頭」友人所駕駛
    車牌號碼不詳之自用小客車內，施用第二級毒品乙次，因認
    被告係涉犯毒品危害防制條例第10條第2項之施用第二級毒
    品罪嫌云云。
二、按犯罪事實應依證據認定之，無證據不得認定犯罪事實，刑
    事訴訟法第154 條第2 項定有明文；又按被告之自白，不得
    作為有罪判決之唯一證據，仍應調查其他必要之證據，以查
    其與事實是否相符，同法第156 條第2 項亦定有明文；再按
    刑事訴訟法第156 條第2 項規定之立法旨意乃在防範被告或
    共犯自白之虛擬致與真實不符，故對自白在證據上之價值加
    以限制，明定須藉補強證據以擔保其真實性。而所謂補強證
    據，係指除該自白本身之外，其他足以證明該自白之犯罪事
    實確具有相當程度真實性之證據而言，雖所補強者，非以事
    實之全部為必要，但亦須因補強證據之質量，與自白之相互
    利用，足使犯罪事實獲得確信者，始足當之（最高法院96年
    度台上字第901 號、第1041號判決參照）。
三、公訴人認被告涉有此部分犯行，無非以被告之自白為其主要
    論據，復查無驗尿報告或查扣相關施用工具以為佐證，此外
    ，並無任何積極證據足資證明被告確有公訴人所指此部分之
    施用第二級毒品之犯行，自無從遽以該罪相繩。綜上，檢察
    官所提出證明被告施用毒品之證據，僅有被告之自白，欠缺
    其他具直接關連性之補強證據，揆諸前開判決要旨，尚未達
    於一般人皆無合理懷疑之程度，復查無其他積極證據足認被
    告有此部分起訴意旨所指之施用毒品犯行，自屬不能證明被
    告犯罪，而應為無罪之諭知。
據上論斷，依刑事訴訟法第299條第1項前段、第301條第1項，毒
品危害防制條例第10條第2項，刑法第11條前段、第47條第1項、
第41條第1項前段，判決如主文。
本案經檢察官乙○○到庭執行職務。
中    華    民    國    100    年    5    月    17    日
                  刑事第三庭   審判長法  官  范乃中
                                     法  官  李俊彬
                                     法  官  林拔群
以上正本證明與原本無異。
如不服本判決應於收受本判決後10日內向本院提出上訴書狀，並
應敘述具體理由。其未敘述上訴理由者，應於上訴期間屆滿後20
日內向本院補提理由書狀（均須按他造當事人之人數附繕本）「
切勿逕送上級法院」。
                                     書記官  鄭鈺瓊
中    華    民    國   100    年    5     月    17    日
附錄本案論罪科刑法條全文：
毒品危害防制條例第10條
施用第一級毒品者，處 6 月以上 5 年以下有期徒刑。
施用第二級毒品者，處 3 年以下有期徒刑。